【裁判字號】    96,上更(一),412
【裁判日期】    970229
【裁判案由】    強盜等
【裁判全文】
臺灣高等法院高雄分院刑事判決      96年度上更(一)字第412 號
上  訴  人  臺灣高雄地方法院檢察署檢察官
上  訴  人
即  被  告  甲○○
指定辯護人  本院公設辯護人  于欣潔
上列上訴人因強盜等案件，不服臺灣高雄地方法院95年度訴字第
2920號中華民國96年2 月27日第一審判決（起訴案號：臺灣高雄
地方法院檢察署95年度偵字第18444 號），提起上訴，經判決後
，由最高法院第一次發回更審，本院判決如下：
    主  文
原判決關於竊盜及傷害部分暨其定執行刑部分均撤銷。
甲○○犯竊盜罪，累犯，處有期徒刑壹年陸月，減為有期徒刑玖
月。
    事  實
一、甲○○於民國90年間曾犯施用毒品罪，經本院判處有期徒刑
    8 月確定，已於92年7 月28日執行完畢。不知悔改，於95年
    6 月15日10時57分許，駕駛車牌號碼YW-2100 號自用小客車
    ，行經高雄市○○區○○路36號（該址1 樓為個人汽車保養
    廠，2 樓以上為住宅），見該址1 樓汽車保養廠內無人，竟
    基於意圖為自己不法所有之竊盜犯意，及未經許可侵入住宅
    之犯意，先將其車停放在高雄市○○區○○路32巷口，再擅
    自僭入該址2 樓以上非供營業使用之住宅，為避免發出聲響
    ，脫下所著黑色鞋子，先至頂樓打開鐵門，預供脫逃之用，
    隨即進入3 樓房間搜尋財物，未有所獲；同時，將所脫鞋子
    放在床上，復進入同樓層主臥室內搜尋財物。不久，於床頭
    櫃抽屜內竊得美金約200 元、韓幣1,000 元，因屋主乙○○
    至3 樓主臥室拿取手機，撞見後即大喊「賊仔（台語）」，
    並轉身跑下樓梯，擬呼喊其夫莊瑞評上樓幫忙抓賊。甲○○
    見竊行敗露，為防護贓物及脫免逮捕，竟由後追至而當場施
    以強暴，除推撞乙○○背部外，並拉住其右肩，乙○○掙脫
    下樓，至2 樓與3 樓之樓梯轉角處，甲○○復自後推撞乙○
    ○之頭部及右肩，惟均未成傷並達於使人難以抗拒之程度，
    仍遭乙○○脫離而快奔下樓。莊瑞評聽聞其妻乙○○呼叫而
    衝上樓時，甲○○已迅速跑上頂樓，逃至隔壁建築工地躲避
    ；期間，因聽見有人高喊「賊仔是穿白色上衣（台語）」，
    為防止圍捕之人辨識，遂脫掉白色上衣，伺機逃離。至同日
    11 時20 分許，甲○○赤裸上身，故作無事狀，徒步走向其
    停車處時，遭在外搜尋之乙○○認出並呼喊「他就是賊仔（
    台語）」，甲○○見狀隨即駕車逃離現場。
二、案經乙○○訴由高雄市政府警察局左營分局報請臺灣高雄地
    方法院檢察署檢察官偵查起訴。
    理  由
壹、證據能力部分：
一、按被告以外之人於偵查中向檢察官所為陳述，除顯有不可信
    之情況者外，得為證據；刑事訴訟法第159 條之1 第2 項定
    有明文。本件乙○○、蕭郁翰於檢察官偵查中具結後證述，
    並無證據顯示檢察官在偵查時有不法取供之情形，亦查無證
    據顯示上開證述有顯不可信之情況，依上開說明，渠等於偵
    查中之證言具有證據能力。
二、又被告以外之人於審判外之陳述，雖不符刑事訴訟法第159
    條之1 至第159 條之4 之規定，而經當事人於審判程序同意
    作為證據，法院審酌該言詞陳述或書面陳述作成時之情況，
    認為適當者，亦得為證據；刑事訴訟法第159 條之5 第1 項
    定有明文。本件乙○○、蕭郁翰於警詢所為之陳述，及高雄
    榮民總醫院診斷證明書，雖不符刑事訴訟法第159 條之1 至
    之4 等傳聞例外之情形，惟經檢察官、上訴人即被告甲○○
    （下稱被告）及辯護人於本院審理時均表示同意作為證據使
    用，且經本院審酌乙○○、蕭郁翰警詢之陳述，與本案犯罪
    事實具有關連性，且無不當取得之情形；另診斷證明書乃醫
    師依其專業知識，按病患實際就診之病歷紀錄所作成，具相
    當之客觀性及中立性，認為以之作為本案之證據亦屬適當，
    具有證據能力。
貳、實體部分：
一、訊據被告固坦承侵入高雄巿左營區○○路36號2 樓以上之住
    宅，惟辯稱：並未竊得任何財物云云。經查：被告侵入住宅
    後，確有在3 樓各房間內四處搜尋財物，係在主臥室內竊得
    美金及韓幣後，纔遭因上樓拿取手機之乙○○發現，事後清
    點結果，確有美金及韓幣失竊等情，業據乙○○於警詢至原
    審指證綦詳。且警員於案發後至現場勘查採證結果，該址3
    樓房間確遭人四處翻動，主臥室內床頭櫃旁邊有東西散落，
    皮夾遭人打開並丟棄地上，復有現場照片可憑（警卷第58、
    59 頁） ，堪認乙○○指述被告業已竊盜得手，應屬事實而
    可採信。至於實際失竊之財物，雖乙○○於警詢稱：「美金
    200 元、韓幣約4,000 元」（警卷第13頁）、「美金100 元
    1 張、50元1 張、10元及5 元多張、硬幣1 元、幾分有多枚
    （共約200 元）；韓幣1,000 元紙鈔4 張、千禧年紀念錶1
    只（價值約9,000 元）」（警卷第19頁）；與原審所稱：「
    美金200 多元；韓幣1,000 元；除美金及韓幣外，並無其他
    損失」（原審卷第67頁），前後略有不符，但確有美金及韓
    幣則無不同，依「罪證有疑、利歸被告」原則，應認被告行
    竊所得，僅為美金約200 元、韓幣1,000 元。又被告竊得之
    外幣為紙鈔及硬幣，體積甚小而易於藏放，若得手即隨身置
    於衣褲內，肉眼即無從察覺發現，縱屋外另有監視器亦無濟
    於事。且當時被告遭乙○○發現竊行後，即自該址4 樓逃至
    隔壁建築工地而躲藏相當期間，其後欲至停車處時雖遭發現
    惟仍立即驅車逃離，顯非當場逮捕之現行犯。參以被告離開
    現場後，猶知將其車謊報失竊以避免追緝。因此，本案未能
    在現場查獲贓物，或監視器並未拍攝到被告持有贓物之畫面
    ，均屬事出有因，且係合於情理，不足以此推論被告僅屬著
    手而尚未竊得財物，所辯應屬故意避重就輕，無可採信。被
    告侵入住宅及竊盜之罪證明確，犯行洵堪認定。
二、公訴意旨雖以：被告因竊盜犯行敗露，為防護贓物、脫免逮
    捕，竟當場施以強暴，徒手撞擊並抓住乙○○右肩，乙○○
    掙脫逃跑，被告復追至2 、3 樓間之樓梯轉角處，持不詳物
    品攻擊乙○○頭部，致受有頭部與右側肩膀擦傷；被告自該
    址4 樓逃至隔壁建築工地躲藏後，另赤裸上身欲至其停車處
    ，為乙○○發現並追呼「他就是賊仔（台語）」，被告隨即
    上車發動引擎，先往左前方行駛，再加速倒車衝撞，致乙○
    ○騰空彈起，撞擊車後擋風玻璃後落地，致受有右側食指韌
    帶斷裂、右手多處裂傷，因認被告應成立刑法第329 條準強
    盜罪嫌；並以(一)乙○○之證述、(二)高雄榮民總醫院診斷證明
    書、(三)乙○○受傷之照片、(四)監視器翻拍照片，為其主要論
    據。訊據被告則否認有對乙○○施以強暴，辯稱：被發現後
    ，亦受驚嚇到，只想逃離現場，並未出手追打乙○○；再度
    被發現時，只有開車離開，沒有撞到乙○○等語。經查：
  (一)被告於竊行遭乙○○發現後，在屋內固有攻擊乙○○背部、
    右肩及頭部之強暴行為，惟乙○○於警詢之初即無法確定被
    告除徒手以外，究竟有無另持其他器物為工具而對其實施攻
    擊（警卷第14頁），雖乙○○嗣向警陳稱：「感覺上被一種
    長面積物體打到頭部」，但仍稱：「因當時背對被告而無法
    確定係使用何種物品」（警卷第18頁）；且於偵查中亦稱：
    「抓住我（指拉右肩）、被打後腦」（偵查卷第15頁）。參
    以乙○○於原審所稱：「發現被告偷東西時，被告先追我，
    我往樓下跑，他在3 樓有先抓我右肩，在3 樓與2 樓間的轉
    角，頭部有被東西敲打；從看到被告到被打，時間經過多久
    我不知道，只知道下意識要逃命；是喊賊仔（台語）後轉身
    要往樓下跑；沒有發生僵持或試圖要逮捕被告」（原審卷第
    68頁），則被告是否持有器物並對乙○○實施攻擊，尚非明
    確。再者，乙○○於警詢雖稱：「我頭頂、後腦、右肩在屋
    內遭攻擊受傷，造成紅腫疼痛」（警卷第20頁），惟觀諸高
    雄榮民總醫院診斷證明書及該院函覆之病歷資料，均僅記載
    「右側食指韌帶斷裂，頭部與右側肩擦傷，右手多處裂傷」
    （警卷第40頁；偵查卷第20、21頁；原審卷第38至48頁），
    並無乙○○所述紅腫（或另有瘀血、瘀青）情事。縱認被告
    屋內有對乙○○施以強暴，惟其既未成傷，且可脫離而快奔
    下樓，則被告所施之強暴，顯未達於使人難以抗拒之程度，
    此部分自無從另論以傷害罪或成立準強盜罪。
  (二)乙○○於警詢至偵查中，雖指述被告在屋外被其發現後，有
    駕車並以倒車方式施以強暴，其遭撞擊後彈起而摔落該車後
    擋風玻璃（致玻璃破裂損壞），造成右側食指韌帶斷裂、右
    手肘瘀血、右膝蓋擦傷、腦暈眩（警卷第13、19、20頁；偵
    查卷第15頁），惟乙○○於原審則稱：「我們那時候喊著要
    記車牌，後來我就高舉右手高聲喊啊，我只知道並確定有被
    撞擊，至於是不是被告撞到，我不確定，我怎麼受傷怎麼倒
    地，我不清楚；被撞了後，有在地上滾」（原審卷第69頁）
    ，則關於被告有無對其倒車撞擊部分，乙○○前後所為之指
    述並非一致。參以在場目擊經過之蕭郁翰於偵查及原審中所
    稱：「95年6 月15日在高雄市○○區○○路50號聽到有人喊
    抓賊，我走出去看，發現有部深色裕隆YW-2100 汽車疾駛而
    過，該車左後側車門窗有破洞，後擋風玻璃也破一個洞，我
    當時戴眼鏡，看得很清楚」（偵卷第15頁）；「95年6 月15
    日我人在重孝路50、52號工地，上午11時聽到有人喊抓賊，
    說小偷爬到我們工地，大家拿東西要找小偷，後來看到一台
    車從我面前經過，車子後面擋風玻璃還有駕駛者右邊的玻璃
    破掉。沒有親眼看到被告的車子撞到人。警詢說左後側玻璃
    破掉，應該是副駕駛座右側的玻璃」（原審卷第71、72頁）
    ，並未看到乙○○遭被告之車撞擊。且經原審勘驗案發現場
    巷口監視錄影畫面結果，亦無被告倒車撞及乙○○之畫面（
    原審卷第66頁），則乙○○此部分之指述，即非可信。至於
    乙○○雖因跌倒翻滾在地，受有右側食指韌帶斷裂、頭部與
    右側肩擦傷、右手多處裂傷，但其加害原因既無法確定係由
    被告所為，自無從據其有受傷之事實，即認定被告有施以強
    暴並致乙○○難以抗拒而論以準強盜罪。
三、核被告於日間未經許可侵入高雄巿左營區○○路36號2 樓以
    上之住宅，竊取美金及韓幣得逞，所為係犯刑法第306 條第
    1 項侵入住宅罪及第320 條第1 項竊盜罪。而被告於竊行敗
    露後，在屋內為防護贓物及脫免逮捕，雖對乙○○施以強暴
    ，惟其既未成傷，且未達於使人難以抗拒之程度；復無法證
    明被告在屋外有倒車撞及乙○○致其受傷之行為，公訴人認
    被告應成立刑法第329 條準強盜罪，尚有未洽，惟基本犯罪
    即竊盜之社會事實既屬同一，本院自應審理，並變更起訴法
    條。又被告所犯侵入住宅罪及竊盜罪間，具有方法目的之牽
    連關係，屬於修法前之牽連犯。雖被告行為後，刑法第55條
    牽連犯之規定，業於94年2 月2 日修正公布刪除，並於95年
    7 月1 日施行，則依新法第2 條第1 項規定，比較新、舊法
    結果，仍應適用較有利於被告之行為時法律即舊法論以牽連
    犯（最高法院95年第8 次刑事庭會議決議參照），並應從較
    重之竊盜罪論處。查被告於90年間曾犯施用毒品罪，經本院
    判處有期徒刑8 月確定，已於92年7 月28日執行完畢，有臺
    灣高等法院被告前案紀錄表在卷可按，其受有期徒刑之執行
    完畢，5 年內再犯有期徒刑以上之竊盜罪，無論依新、舊法
    規定均成立累犯，應整體適用舊刑法第47條規定加重其刑。
四、原審據以論處被告罪刑，固非無見；惟查：(一)被告侵入住宅
    之時間為95年6 月15日10時57分許，既有監視器翻拍照片可
    稽（警卷第63頁），原判決未予明確認定，尚有未洽。(二)被
    告竊盜所得之財物僅有美金約200 元及韓幣1, 000元，原判
    決認定尚包括千禧年紀念錶1 只，亦有未合。(三)被告並無倒
    車撞擊乙○○之行為，原判決認被告另成立傷害罪，自有未
    合。被告上訴意旨否認竊盜犯罪；檢察官上訴意旨認應成立
    準強盜罪，因此指摘原判決不當，雖無理由；惟被告上訴意
    旨否認傷害，則有理由；且原判決關於侵入住宅及竊盜部分
    ，既有上述可議之處，自應由本院將原判決關於竊盜及傷害
    部分暨其定執行刑部分，均予撤銷改判。爰審酌被告正值輕
    壯，不思以正途獲取財物，其侵入住宅行竊得手，對被害人
    而言，非但受有財物損失，且亦危害住居安全，遇犯行敗露
    ，猶對被害人施以強暴，雖未成傷，仍屬惡劣行徑，且犯後
    態度不佳，飾詞否認，無心悔過等一切情狀，量處有期徒刑
    1 年6 月，因其犯罪時間係在96年4 月24日以前，合於中華
    民國96年罪犯減刑條例規定之減刑條件，並同時諭知其宣告
    刑及減得之刑。
五、被告未指定犯人誣告部分，業經本院前審判決確定，不另論
    列，附此敘明。
據上論斷，應依刑事訴訟法第369 條第1 項前段、第364 條、第
299 條第1 項前段、第300 條，刑法第2 條第1 項前段、第320
條第1 項、第306 條第1 項，修正前刑法第55條、第47條，中華
民國96年罪犯減刑條例第2 條第1 項第3 款、第7 條第1 項、第
2 項，判決如主文。
本案經檢察官鄭銘謙到庭執行職務。
中    華    民    國    97    年    2     月    29    日
                  刑事第五庭    審判長法  官  曾永宗
                                      法  官  任森銓
                                      法  官  王伯文
以上正本證明與原本無異。
被告不得上訴。
檢察官如不服本判決應於收受本判決後10日內向本院提出上訴書狀，其
未敘述上訴理由者，並得於提起上訴後10日內向本院補提理由書
狀（應附繕本）「切勿逕送上級法院」。
中    華    民    國    97    年    2     月    29    日
                                      書記官  黎  珍
附錄本件判決論罪科刑法條：
刑法第320 條第1 項：
意圖為自己或第三人不法之所有，而竊取他人之動產者，為竊盜
罪，處5 年以下有期徒刑、拘役或500 元以下罰金。
刑法第306 條第1 項：
無故侵入他人住宅、建築物或附連圍繞之土地或船艦者，處1 年
以下有期徒刑、拘役或300 元以下罰金。


司法院資訊處製作；財團法人民間司法改革基金會備份。
